臺灣臺中地方法院簡易民事判決
110年度中簡字第1021號
原      告  南山產物保險股份有限公司

法定代理人  王英君  
訴訟代理人  張哲瑀  
            潘昱    



被      告  李泳潮  


                      現於法務部○○○○○○○○○○○執行中
上列當事人間請求損害賠償事件，本院於民國110年9月14日言詞
辯論終結，判決如下：
    主      文
被告應給付原告新臺幣58,076元，及自民國110年4月27日起至清
償日止，按週年利率百分之5計算之利息。
原告其餘之訴駁回。
訴訟費用由被告負擔百分之57，餘由原告負擔。
本判決原告勝訴部分得假執行。
    事實及理由
壹、程序事項 
一、按訴狀送達後，原告不得將原訴變更或追加他訴，但擴張或
    減縮應受判決事項之聲明者，不在此限，民事訴訟法第255
    條第1項第3款定有明文。本件原告原請求被告與訴外人劉健
    華連帶給付新臺幣（下同）518,848元，及自起訴狀繕本送
    達翌日起至清償日止，按週年利率百分之5計算之利息；嗣
    於110年3月17日撤回對劉健華之訴（本院卷第71頁），並變
    更聲明為：被告應給付原告101,532元，及自起訴狀繕本送
    達翌日起至清償日止，按週年利率百分之5計算之利息（本
    院卷第119頁），核屬減縮應受判決事項之聲明，依上開規
    定，應予准許。
二、被告經合法通知，無正當理由，未於言詞辯論期日到場，核
    無民事訴訟法第386條所列各款情形，爰依原告之聲請，由
    其一造辯論而為判決。
貳、實體事項
一、原告主張：被告於108年8月15日15時30分許，駕駛車牌號碼
    000-0000號自小客車，沿臺中市建和路1段快車道由景賢路
    往軍福七路方向行駛，行經臺中市○○區○○路0段000號前，疏
    未注意車前狀況，採取安全措施，而與起駛進入快車道時，
    未注意前後左右有無來車，亦未禮讓行進中車輛先行，由劉
    健華駕駛之車牌號碼0000-00號自小客車(下稱甲車)發生碰
    撞，甲車再撞擊原告所承保訴外人林瓊微所有，並由訴外人
    王勁超駕駛之車牌號碼000-0000號自小客車（下稱系爭車輛
    ），致系爭車輛受損（下稱本件事故），支出修復費用共計
    新臺幣（下同）518,848元（其中零件費用417,183元、工資
    、烤漆費用101,665元）。又系爭車輛為105年4月出廠，至
    本件事故發生已使用逾3年1月，則扣除折舊後零件費用為98
    ,367元，加計工資、烤漆費用，合計系爭車輛必要之修復費
    用共200,032元。又劉健華與被告之行為共同導致系爭車輛
    受損，渠等應依共同侵權責任負連帶賠償之責，且分別負擔
    70％、30％過失責任。伊已依保險契約悉數給付系爭車輛之修
    復費用予林瓊微，依保險法第53條第1項之規定取得代位求
    償權，嗣伊就本件事故與劉健華以98,500元達成和解，是扣
    除劉健華已先行賠付之98,500元，伊可再向被告請求101,53
    2元（計算式：200,032－98,500＝101,532），爰依保險法第5
    3條第1項及侵權行為之法律關係提起本件訴訟等語，並聲明
    ：被告應給付原告101,532元，及自起訴狀繕本送達翌日起
    至清償日止，按週年利率百分之5計算之利息。
二、被告未於言詞辯論期日到場，據其提出之書狀陳述如下：伊
    對本件事故負擔30％之過失責任沒有意見等語。
三、得心證之理由
　㈠原告主張之上開事實，業據提出與其所述相符之南山產物汽
    車保險理賠申請書、汽車保險理算書、系爭車輛行車執照、
    估價單、追加單、系爭車輛受損照片、統一發票附卷可稽（
    見本院補字卷第15-21頁、第25-65頁），並有道路交通事故
    現場圖、道路交通事故調查報告表（一）、（二）、臺中市
    政府警察局交通事故補充資料表、初步分析研判表、現場照
    片、A3類道路交通事故調查紀錄表、臺中市車輛行車事故鑑
    定委員會108年10月25日中市車鑑字第1080006862號函在卷
    可參（見本院卷第29-35頁、第41-60頁、第81-89頁、第131
    -141頁、第149-157頁）；而被告雖未到庭，惟以書狀陳稱
    ：對本件事故負擔30％過失責任無意見等語，堪信原告主張
    為真實。
　㈡按因故意或過失，不法侵害他人之權利者，負損害賠償責任
    ；數人共同不法侵害他人之權利者，連帶負損害賠償責任；
    汽車、機車或其他非依軌道行駛之動力車輛，在使用中加損
    害於他人者，駕駛人應賠償因此所受之損害，民法第184條
    第1項前段、第185條第1項前段及第191條之2前段分別定有
    明文。次按起駛前應顯示方向燈，注意前後左右有無障礙或
    車輛行人，並應禮讓行進中之車輛行人優先通行；汽車行駛
    時，駕駛人應注意車前狀況，並隨時採取必要之安全措施，
    道路交通安全規則第89條第1項第7款及第94條第3項亦有明
    文。查被告於上揭時地，因未注意車前狀況適採安全措施，
    而與起駛進入快車道時，未注意前後左右有無來車，亦未禮
    讓行進中車輛先行，由劉健華駕駛之甲車發生碰撞，再撞擊
    系爭車輛，致系爭車輛受有損壞等情，為兩造所不爭執，堪
    認被告及劉健華就系爭車輛之損害為共同侵權行為人，渠等
    之過失行為與系爭車輛損壞結果間具有相當因果關係，是原
    告依上開規定，請求被告及劉健華應負連帶賠償責任，自屬
    有據。
　㈢再按負損害賠償責任者，除法律另有規定或契約另有訂定外
    ，應回復他方損害發生前之原狀；第1項情形，債權人得請
    求支付回復原狀所必要之費用，以代回復原狀，民法第213
    條第1項、第3項定有明文。但修理材料以新品換舊品，應予
    折舊（最高法院77年度第9次民事庭會議決議意旨參照）。
    查原告固主張系爭車輛為105年4月出廠，至本件事故發生已
    使用逾3年1月，則扣除折舊後零件費用為98,367元，加計工
    資、烤漆費用101,665元，合計系爭車輛必要之修復費用共2
    00,032元等語，然依行政院所頒「固定資產耐用年數表」及
    「固定資產折舊率表」之規定，」及「固定資產折舊率表」
    之規定，非營業用小客車耐用年數為5年，依定率遞減法每
    年折舊1,000分之369，而系爭車輛之出廠日期為105年4月，
    有前揭系爭車輛行車執照在卷可佐（見本院補字卷第21頁）
    ，參酌民法第124條第2項規定，推定為105年4月15日出廠，
    迄108年8月15日本件事故發生時，已使用3年4月（依營利事
    業所得稅查核準則第95條第6項所定「固定資產提列折舊採
    用定律遞減法者，以1年為計算單位，其使用期間未滿1年者
    ，按實際使用之月數相當於全年之比例計算之，不滿1月者
    ，以月計。」），則扣除折舊後之零件費用應為91,921元（
    計算式詳附表，元以下四捨五入），復加計不生折舊問題之
    工資、烤漆部分為101,665元，共計系爭車輛之損害額應為1
    93,586元（計算式：91,921＋101,665＝193,586），是原告逾
    此範圍之主張，難認可採。
　㈣又被保險人因保險人應負保險責任之損失發生，而對於第三
    人有損失賠償請求權者，保險人得於給付賠償金額後，代位
    行使被保險人對於第三人之請求權；連帶債務人中之一人為
    清償而債務消滅者，他債務人亦同免其責任；債權人向連帶
    債務人中之一人免除債務，而無消滅全部債務之意思表示者
    ，除該債務人應分擔之部分外，他債務人仍不免其責任，保
    險法第53條第1項、民法第274條、第276條第1項分別定有明
    文。又債權人與連帶債務人中之一人成立和解，如無消滅其
    他債務人連帶賠償債務之意思，而其同意債權人賠償金額如
    超過依法應分擔額者，因債權人就該連帶債務人應分擔之部
    分，並無作何免除，對他債務人而言，固僅生相對之效力而
    無前開民法第276條第1項規定之適用，但其同意賠償金額如
    低於依法應分擔額時，該差額部分，即因債權人對其應分擔
    部分之免除而有前開條項規定之適用，並對他債務人發生絕
    對之效力（最高法院94年度台上字第614號判決、98年度台
    抗字第200號裁定意旨參照）。經查：
　⒈原告就本件事故以98,500元與劉健華成立和解，並已收迄上
    開和解金98,500元，且未同時免除被告之責任等情，有和解
    書、虛擬帳號資料查詢輸出在卷可佐（見本院卷第73、第12
    1-123頁），依民法第274條之規定，原告向被告請求之侵權
    行為損害賠償金額自應扣除連帶債務人即劉健華已清償之98
    ,500元。
　⒉原告另主張被告與劉健華共同造成系爭車輛受損，依其等之
    過失情節，認被告與劉健華之內部分擔比例分別為各30％、7
    0％等情，為被告所不爭執（見本院卷第115頁），則劉健華
    之應分擔額為135,510元（計算式：193,586×70%＝135,510）
    ，足見劉健華上開和解金額即98,500元低於其應分擔額，該
    差額37,010元（計算式：135,510－98,500＝37,010）即因原
    告對劉健華應分擔部分之免除，而對被告發生絕對之效力，
    被告就該部分差額亦同免責任，揆諸上開規定及判決意旨，
    原告依保險法第53條第1項及侵權行為之法律關係，請求被
    告給付58,076元（計算式：193,586－37,010－98,500＝58,076
    ），實屬可採，逾此範圍之請求，即屬無據。
　㈤末按給付無確定期限者，債務人於債權人得請求給付時，經
    其催告而未為給付，自受催告時起，負遲延責任。其經債權
    人起訴而送達訴狀，或依督促程序送達支付命令，或為其他
    相類之行為者，與催告有同一之效力；又遲延之債務，以支
    付金錢為標的者，債權人得請求依法定利率計算之遲延利息
    。但約定利率較高者，仍從其約定利率；應付利息之債務，
    其利率未經約定，亦無法律可據者，週年利率為百分之5，
    民法第229條第2項、第233條第1項及第203條分別定有明文
    。本件原告對被告之侵權行為損害賠償債權，核屬無確定期
    限之給付，自應經原告之催告而未為給付，被告始負遲延責
    任。準此，原告請求被告自民事追加起訴狀繕本送達翌日即
    110年4月27日起至清償日止，按週年利率百分之5計算之利
    息，洵屬正當，應予准許，逾此範圍之請求，則屬無據，應
    予駁回。
四、綜上所述，原告依保險法第53條第1項之規定及侵權行為之
    法律關係，請求被告給付58,076元，及自110年4月27日起至
    清償日止，按週年利率百分之5計算之利息，為有理由，應
    予准許，逾此範圍之請求，為無理由，應予駁回。
五、本件係就民事訴訟法第427條適用簡易程序所為被告敗訴之
    判決，依同法第389條第1項第3款規定，應依職權宣告假執
    行。
六、本件事證已臻明確，兩造其餘攻擊防禦方法及所提證據，經
    本院審酌後，認與判決結果不生影響，爰不逐一論駁，併與
    敘明。
七、訴訟費用負擔之依據：民事訴訟法第79條。
中　　華　　民　　國　　110 　年　　9 　　月　　30　　日
                  臺灣臺中地方法院臺中簡易庭
                              法　官 傅可晴
以上為正本係照原本作成。
如不服本判決，應於送達後廿日內，向本院提出上訴狀並表明上
訴理由，如於本判決宣示後送達前提起上訴者，應於判決送達後
廿日內補提上訴理由書（須附繕本）。如委任律師提起上訴者，
應一併繳納上訴審裁判費。
中　　華　　民　　國　　110 　年　　10　　月　　1 　　日
                              書記官  錢  燕
附表
-----
折舊時間           金額
第1年折舊值        417,183×0.369=153,941
第1年折舊後價值    417,183-153,941=263,242
第2年折舊值        263,242×0.369=97,136
第2年折舊後價值    263,242-97,136=166,106
第3年折舊值        166,106×0.369=61,293
第3年折舊後價值    166,106-61,293=104,813
第4年折舊值        104,813×0.369×(4/12)=12,892
第4年折舊後價值    104,813-12,892=91,921